臺灣臺中地方法院刑事判決　　　　　　　 96年度訴字第808號
公　訴　人　臺灣臺中地方法院檢察署檢察官
被　　　告　丁○○
選任辯護人　葉涵德律師
被　　　告　乙○○
　　　（原名洪鳳鎂）
選任辯護人　詹漢山律師
　　　　　　謝英吉律師
上列被告等因妨害自由等案件，經檢察官提起公訴（95年度偵字
19866號），本院判決如下：
    主    文
丁○○共同以非法方法，剝奪人之行動自由，處有期徒刑拾月，
減為有期徒刑伍月，如易科罰金，以銀元佰元即新台幣玖佰元
折算壹日。
乙○○無罪。
    犯罪事實
一、丁○○與乙○○前為男女朋友關係，丁○○經由乙○○告知
    而知悉乙○○曾交付新台幣（下同）44萬元予前男友丙○○
    投資期貨，卻全數虧損之事，丁○○為達使丙○○返還款項
    之目的，而與友人王知本、林德屏（未經檢察官起訴）及不
    詳姓名年籍之成年男子2人，5人共同基於傷害、剝奪行動自
    由、強制之犯意聯絡，於民國95年2月9日晚間8時許，在丙○○任職之臺中市○○路○段176號煒凱行銷股份有限公司（
    下稱煒凱公司）門口，由丁○○持不明物品（未扣案）毆打
    丙○○，使丙○○不敢反抗，而將丁○○強押上王知本、林
    德屏及該2名不詳男子所駕駛乘坐之休旅車，載往臺中市○○路○段1號7樓萬太事務所，丁○○則騎機車尾隨在後，以
    此非法方法，剝奪丙○○之行動自由。進入萬太事務所後，
    丁○○等人開始毆打丙○○，致丙○○受有頭部外傷、左眼
    挫傷、腹壁、背腰部挫傷、瘀傷等傷勢，並喝令丙○○返還
    乙○○前所交付之投資款，丙○○不從，丁○○即作勢要用
    筆戳丙○○之手，以此強暴、脅迫手段，使丙○○行無義務
    之事，丙○○無奈只得依丁○○等人要求，簽發面額5萬元
    之本票共10張，且書立還款同意書1紙後，丁○○等人始將
    丙○○載回煒凱公司門口釋放。
二、案經丙○○訴由臺中市警察局第二分局報告臺灣臺中地方法
    院檢察署檢察官偵查起訴。
    理    由
壹、有罪部分
一、證據能力之說明
    按被告以外之人於審判中，有傳喚不到情形，其於檢察事務
    官、司法警察官或司法警察調查中所為之陳述，經證明具有
    可信之特別狀況，且為證明犯罪事實之存在所必要者，得為
    證據，刑事訴訟法第159條之3第3款定有明文。本件告訴人
    丙○○於本院審判中經2次傳喚均未到庭，其於警詢時所指
    訴遭被告丁○○等人強押至萬太事務所毆打及脅迫其簽本票
    等過程，部分事實為被告丁○○所自承，且有診斷證明書之
    客觀證據足資相佐，顯具有可信之特別狀況，且為證明被告
    丁○○犯罪事實存在所必要者，參諸前開說明，告訴人警詢
    陳述自得採為證據，先予敘明。
二、被告之辯解
    訊據被告丁○○固承認有於上開時間，夥同友人王知本、林
    德屏，與告訴人至萬太事務所，告訴人並有簽發10張面額各
    5萬元本票及還款同意書1紙等事實，惟矢口否認有何傷害、
    剝奪行動自由、強制等犯行，辯稱：丙○○是自願與他們一
    起去萬太事務所協商債務，並同意簽發本票償還債務，他們
    沒有強迫或毆打丙○○云云。
三、認定被告有罪之積極證據
    經查：被告丁○○前開犯罪事實，業據告訴人於警詢時指訴
    ：「我是於95年2月9日晚上8時左右，我剛好下班走出去公
    司門口，突然有一名男子詢問我說是不是丙○○，並且說要
    辦理貸款事項，因為我的工作與辦理貸款事項有關，我說我
    就是丙○○，但是我已經下班了，我請他如果要辦理貸款事
    項明天再來公司找我辦理，當我走出去時突然有一名胖男子
    出現限制我的行動，然後他問我說是否認識乙○○，我說我
    認識，然後他又問我說是否我們之間有投資糾紛，我回答說
    沒有，然後胖男子又說叫我在現場等待一個自稱虎哥的男子
    ，我心想可能有誤解就在現場等候，大約15分鐘後，自稱虎
    哥的男子騎乘一台摩托車出現，虎哥說他受乙○○之託來處
    理我和乙○○2年前的投資糾紛，然後虎哥突然拿出不明物
    品朝我身上毆打，然後強押我上1台休旅車，車上另有4人，
    車子開往台中市○○路○段1號7樓（萬太事務所），一進門
    之後，忽然在車上那些人包括虎哥開始毆打我，打完我之後
    虎哥叫我坐在椅子上，並且說我該如何解決我與乙○○之間
    的事，叫我趕快還錢，但是當我開始說明我與乙○○之間的
    事情，他（虎哥）就打我，根本不讓我有說明的機會，因為
    我身上有筆，虎哥他就拿出我的筆作勢要戳我的手問我該如
    何解決，並且說叫我拿出總共50萬元出來解決，我說我沒錢
    ，他就拿出10張本票（每張5萬元的面額），我因為害怕，
    而在脅迫下簽10張本票（每張5萬元的面額），才放我回公
    司，致我頭部外傷、左眼挫傷、腹壁背腰部挫傷瘀傷」、「
    除了10張本票以外，還有寫下1張還款同意書」、「經警方
    所提示之丁○○口卡照片，照片中之人確定是丁○○，帶頭
    毆打我的嫌犯虎哥男子無誤」等語明確。且告訴人確實受有
    頭部外傷、左眼挫傷、腹壁、背腰部挫傷、瘀傷等傷勢，亦
    有林新醫院出具之診斷證明書在卷可稽，足見告訴人指訴與
    事實相符。
四、對被告辯解不採信之理由
    雖被告丁○○否認犯行，並以前詞置辯，惟告訴人係於案發
    時始第一次見到被告，彼此間並無冤仇，此為被告丁○○所
    是認，是告訴人當無設詞誣陷被告丁○○致己身陷誣告刑責
    之可能與必要。又被告丁○○與其同夥若未毆打告訴人逼迫
    就範，告訴人驗傷結果何以出現上開傷勢，被告丁○○及其
    辯護人雖就以案發日期為95年2月9日，而診斷證明書所載驗
    傷日期為95年2月13日，已相隔4日為由，主張告訴人之傷勢
    並非被告所造成，惟經本院向林新醫院函詢結果，該院回覆
    ：告訴人「是臉部、軀幹多處挫瘀傷，可能是數時或數日前
    發生，實無法判斷確實日期（患者陳述是2/9當日，是有可
    能瘀傷至2/13仍未消退）」，有林新醫院96年6月5日林醫仁
    字第0960000233號函附卷可憑，是被告丁○○此部分主張，
    即屬無據。另案發當時被告丁○○方面究有幾人到場，被告
    丁○○提出之答辯狀係記載「被告委託綽號小胖者幫忙聯絡
    找丙○○出來。被告於95年2月9日晚上7時許，接獲綽號小
    胖者電話，告知已找到丙○○，要被告趕到丙○○工作之煒
    凱行銷股份有限公司，被告得知後騎機車約15分鐘趕到，被
    告到場時現場有小胖及與小胖同來的另3名男子」（見本院
    卷第33頁），可見被告方面連被告在內應有5人。然被告丁○○於本院96年6月21日審理期日以證人身分作證時，先是
    證稱：「我這邊共三人，我及我2個朋友」（見本院卷第99
    頁），繼而改稱：「丙○○坐我朋友的休旅車直接到…萬太
    事務所，4個人1部車」、「我騎機車到…萬太事務所」，嗣
    又改稱：「應該是他們3人1部車，我騎機車」（見本院卷第
    100頁），被告丁○○前後所述反覆不一，顯有臨訟編纂匿
    飾之情形。再者，依被告乙○○於警詢時所述：「丙○○找
    我投資1口期貨，且跟我說穩賺，我第一次拿給他34萬，結
    果不到半個月丙○○就跟我說賠光了，要我再追加1口的錢
    34 萬元，後來因為我身上沒什麼錢，所以只給他10萬元」
    等語，可見其交付款項予告訴人係為投資期貨，既屬投資本
    即有盈有虧，在未經法院認定告訴人行為違法，或判決告訴
    人應返還款項之情況下，告訴人若非受強暴脅迫，焉有同意
    與被告丁○○等多名陌生男子，於夜間前往不明場所協商債
    務，並簽發面額共50萬元本票清償之理，被告丁○○所辯顯
    有悖事理之常。況被告丁○○於本院審理時自承其是叫朋友
    冒充要辦金融貸款，以此方法誘出丙○○，且渠等前往萬太
    事務所前，即已知悉萬太事務所內並無律師在場（見本院卷
    第99 、112頁），倘被告丁○○與告訴人見面之目的單純僅
    在協商債務，何須以欺騙方式誘出告訴人？何須夥同多名男
    子共同為之？又何以選在律師均已下班後之夜間，始將告訴
    人載往事務所？凡此諸多疑點，被告丁○○均未能提出合理
    解釋，所辯自非可採。至於被告丁○○雖聲請傳訊證人甲○○，欲證明當日在萬太事務所內，渠等並未毆打告訴人，惟
    關於案發當時萬太事務所究有何人在場、甲○○在場時間多
    久等，甲○○於本院審理時所為之證詞與被告丁○○所述矛
    盾不符（甲○○稱當時他與劉鵬萬在場，他在萬太事務所待
    了2 小時；被告丁○○稱當時劉鵬萬不在場，只有甲○○及
    1位老廚師在場，甲○○待約15分鐘就離開），且甲○○亦
    已明確證述：不能確定95年2月9日有到萬太事務所（見本院
    卷第97頁），是甲○○之證詞顯不足以作為對被告丁○○有
    利之認定。綜上所述，被告丁○○所辯不足採信。
    本件事證明確，其犯行堪以認定
五、被告丁○○行為後，刑法施行法業已修正，增訂第1條之1規
    定：「中華民國九十四年一月七日刑法修正施行後，刑法分
    則編所定罰金之貨幣單位為新臺幣。九十四年一月七日刑法
    修正時，刑法分則編未修正之條文定有罰金者，自九十四年
    一月七日刑法修正施行後，就其所定數額提高為三十倍。但
    七十二年六月二十六日至九十四年一月七日新增或修正之條
    文，就其所定數額提高為三倍」，是就現行刑法中，有關於
    罰金刑處罰之規定，即有比較新舊法之必要。本件被告丁○○所犯之傷害罪、剝奪行動自由罪、強制罪法定刑中均設有
    罰金刑之規定，經比較增訂之刑法施行法第1條之1與被告丁○○行為時之罰金罰鍰提高標準條例第1條前段、現行法規
    所定貨幣單位折算新臺幣條例第2條結果，二者規定適用之
    結果並無不同，此部分尚無新法或舊法較有利於被告之問題
    。又被告丁○○行為後，刑法已刪除牽連犯之規定，被告丁○○所犯前開3罪，有手段目的之牽連關係，依修正前刑法
    第55條規定，從較重之剝奪行動自由罪處斷即可，依修正後
    刑法，則須分論併罰，此部分舊法顯較有利於被告丁○○。
    案經綜合比較新舊法之結果，以修正前刑法規定較為有利，
    應依刑法第2條第1項前段規定，一體適用修正前刑法論處。
六、核被告丁○○所為，係犯刑法第277條第1項之傷害罪、同法
    第302條第1項之剝奪行動自由罪、同法第304條第1項之強制
    罪。被告丁○○就前揭犯行，與王知本、林德屏及不詳姓名
    年籍之成年男子2人間，互有犯意聯絡及行為分擔，均為共
    同正犯。被告丁○○所犯上述3罪，係為達使告訴人還款之
    同一目的而犯，有手段目的之牽連關係，應依修正前刑法第
    55條規定，從法定刑較重之剝奪行動自由罪處斷。爰審酌被
    告丁○○為迫使告訴人還款，竟於夜間夥同多名男子毆打告
    訴人並強押至他處簽發本票，犯罪手段惡劣，所生危害不輕
    ，事後矢口否認犯行，迄未賠償告訴人，欠缺悔悟改過之具
    體表現，犯後態度不佳，暨其犯罪動機、目的等一切情狀，
    量處如主文所示之刑。又被告丁○○本案犯罪時間係於96年
    4 月24日以前，合於中華民國九十六年罪犯減刑條例所定減
    刑要件，爰依該條例第2條第1項第3款、第7條規定，減其刑
    期二分之一，並依同條例第9條規定併諭知易科罰金之折算
    標準，即依修正前刑法第41條第1項前段、修正前罰金罰鍰
    提高標準條例第2條之規定，諭知以銀元300元即新台幣900
    元折算1日為易科罰金之折算標準。
貳、無罪部分
一、公訴意旨另以：被告乙○○教唆被告丁○○對告訴人丙○○
    為上開犯行，而認被告乙○○涉犯教唆傷害、教唆剝奪行動
    自由、教唆強制等罪嫌。
二、按犯罪事實應依證據認定之，無證據不得認定犯罪事實；不
    能證明被告犯罪者，應諭知無罪之判決，刑事訴訟法第154
    條第2項、第301條第1項分別定有明文。又刑事訴訟法第161
    條已於91年2月8日修正公布，該條第1項規定：檢察官就被
    告犯罪事實，應負舉證責任，並指出證明之方法。因此，檢
    察官對於起訴之犯罪事實，應負提出證據及說服之實質舉證
    責任。倘檢察官所提出之證據，不足為被告有罪之積極證明
    ，或所指出證明之方法，無從說服法院以形成被告有罪之心
    證，基於無罪推定之原則，自應為被告無罪判決之諭知，最
    高法院著有92年台上字第128號判例可資參照。
三、本件起訴書認被告乙○○涉犯上開罪嫌，係以告訴人之指訴
    及其提出之診斷證明書為依據。訊之被告乙○○固承認曾向
    被告丁○○提及其交付44萬元予告訴人投資期貨，事後告訴
    人表示全數虧損之事，然堅決否認有何教唆傷害、教唆剝奪
    行動自由、教唆強制等犯行，辯稱：她告知丁○○此事後，
    丁○○只有說有機會再找丙○○談，她沒有叫丁○○去向丙○○催討款項，也沒有叫丁○○毆打丙○○等語。
四、經查：本件告訴人並未指訴其目擊、聽聞或透過其他管道，
    知悉被告乙○○教唆被告丁○○對其為傷害、剝奪行動自由
    及強制等犯行，是依起訴書所載告訴人之指訴及診斷證明書
    ，僅能證明告訴人有受被告丁○○夥同他人毆打、強押、強
    迫簽本票之事實，並不能證明係被告乙○○教唆被告丁○○
    為之。又被告丁○○始終均否認被告乙○○有教唆其犯罪之
    情事，而稱：乙○○沒有委託他去討回這筆期貨的錢，案發
    時乙○○也不知道他跟丙○○到萬太事務所的事情等語（見
    本院卷第98、102頁），依被告丁○○之說詞，亦無從認定
    其係受被告乙○○教唆始決意為前開犯行。另公訴人雖以案
    發當日被告乙○○持用之0000-000000號行動電話，與被告
    丁○○所有之0000-000000號行動電話密集聯絡、互傳簡訊
    為由，主張被告乙○○應知悉被告丁○○在萬太事務所之行
    為。而經本院比對被告丁○○上開門號通聯調閱查詢單，顯
    示被告2人於案發當天自上午11時34分起至晚間11時37分止
    ，確實有多次電話聯繫及互傳簡訊之情事，但因僅有通聯紀
    錄而無通話及簡訊內容，無法得知其2人聯絡及傳簡訊是否
    與本案有關，自無從執此認定被告乙○○有教唆被告丁○○
    對告訴人為傷害、剝奪行動自由、強制犯行之事實。
五、綜上所述，本件依檢察官所提出證據及所指出之證明方法，
    尚不足使本院就被告乙○○有教唆被告丁○○對告訴人為傷
    害、剝奪行動自由、強制犯行之情，形成確切無合理懷疑之
    心證。此外，復查無其他積極證據足以證明被告乙○○有公
    訴人所指犯行，不能證明被告乙○○犯罪，依法應為無罪之
    諭知。
六、末者，依被告丁○○所述，案發當日與其一同到煒凱公司門
    口並駕駛休旅車將告訴人載往萬太事務所之同夥中，其中2
    人為其友人王知本、林德屏，此2人顯然涉有傷害、剝奪行
    動自由、強制等犯行，爰依職權提出告發，由檢察官依法處
    理，併予敘明。
據上論斷，應依刑事訴訟法第299條第1項前段、第301條第1項，
刑法第2條第1項前段、第28條、第277條第1項、第302條第1項、
第304條第1項、（修正前）第55條、第41條第1項前段，罰金罰
鍰提高標準條例第1條前段、（修正前）第2條，現行法規所定貨
幣單位折算新臺幣條例第2條，中華民國九十六年罪犯減刑條例
第2條第1項第3款、第7條、第9條，判決如主文。
中　　華　　民　　國　　96　　年　　7　　 月　　20　　日
                  刑事第十二庭  審判長法  官  莊深淵
                                      法  官  蔡建興
                                      法  官  羅智文
上正本證明與原本無異。
如不服本判決，應於送達後十日內向本院提出上訴狀（須附繕
本），上訴於臺灣高等法院臺中分院。
                                書記官  廖春玉
中　　華　　民　　國　　96　　年　　 7　　月　　20　　日
附錄本案論罪科刑法條
刑法第277條第1項
傷害人之身體或健康者，處3年以下有期徒刑、拘役或1000元以
下罰金。
刑法第302條第1項
私行拘禁或以其他非法方法，剝奪人之行動自由者，處5年以下
有期徒刑、拘役或300元以下罰金。
刑法第304條第1項
以強暴、脅迫使人行無義務之事或妨害人行使權利者，處3年以
下有期徒刑、拘役或300元以下罰金。
